【裁判字號】    98,易,265
【裁判日期】    980731
【裁判案由】    妨害名譽
【裁判全文】
臺灣士林地方法院刑事判決               98年度易字第265號
公  訴  人  臺灣士林地方法院檢察署檢察官
被      告  甲○○
上列被告因妨害名譽案件，經檢察官提起公訴（98年度偵續字第
27號），本院判決如下：
    主  文
甲○○犯公然侮辱罪，處拘役參拾日，如易科罰金，以新臺幣壹
仟元折算壹日。
    事  實
一、甲○○（原名張志國）因所住之社區與地主乙○○、潘文化
    、朱淑儀、潘有德等人有土地產權糾紛，時生齟齬，竟基於
    公然侮辱之犯意，於民國96年11月3日，在臺北市○○區○
    ○街319 、325 巷等4 層樓建物外牆之不特定人可以見聞之
    情況下，懸掛「自私害人乙○○欺負弱勢」、「自私害人潘
    文化還我產權」、「自私害人朱淑儀出面解決」及「自私害
    人潘有德還我公道」等文字之布條，辱罵乙○○、潘文化、
    朱淑儀、潘有德等人，足生損害於乙○○、潘文化、朱淑儀
    、潘有德等人之名譽。嗣經乙○○發現後報警處理。
二、案經乙○○、潘文化、朱淑儀、潘有德訴由臺北市政府警察
    局北投分局報告臺灣士林地方法院檢察署檢察官偵查起訴。
    理  由
壹、程序方面
    證人傅玉輝、乙○○、潘有德、丙○○於偵查中經具結之陳
    述，因無顯有不可信之情況，依刑事訴訟法第159條之1第2
    項之規定，有證據能力，先予敘明。又按被告以外之人於審
    判外之言詞或書面陳述，除法律有規定者外，不得作為證據
    ；又被告以外之人於審判外之陳述，雖不符合同法第159條
    之1至第159條之4之規定，但經當事人於審判程序同意作為
    證據，法院審酌該言詞陳述或書面陳述作成時之情況，認為
    適當者，亦得為證據。當事人、代理人或辯護人於法院調查
    證據時，知有第159條第1項不得為證據之情形，而未於言詞
    辯論終結前聲明異議者，視為有前項之同意，刑事訴訟法第
    159 條第1項及第159條之5分別定有明文。本判決下列所引
    用之各該證據，當事人於本院準備程序期日及審判期日中均
    表示同意作為證據方法而不予爭執，且迄至言詞辯論終結前
    亦未再聲明異議，本院審酌上開證據資料製作時之情況，尚
    無違法不當及證明力明顯過低之瑕疵，亦認為以之作為證據
    應屬適當。揆諸前開規定，爰逕依刑事訴訟法第159條之5規
    定，認前揭證據資料均有證據能力。
貳、實體方面
一、（1）訊之被告甲○○坦承於上開時、地懸掛上開書寫「自
    私害人乙○○欺負弱勢」、「自私害人潘文化還我產權」、
    「自私害人朱淑儀出面解決」及「自私害人潘有德還我公道
    」等文字之布條，並有採證照片附卷可稽（97年度偵字第
    5289號卷─下稱偵卷，第21頁下方照片），亦據證人乙○○
    、潘有德證述明確（98年度偵續字第27號─下稱偵續卷，第
    39頁、第40頁），復據證人即到場處理之員警傅玉輝證稱：
    其到現場處理時寫姓潘的布條已經掛好，被告當時在現場，
    有看被告之身分證並抄姓名等語（偵卷第85頁），此外並有
    臺北市政府警察局北投分局96年11月3日受理各類案件紀錄
    表在卷可參（偵卷第7 頁），堪認被告確有於上開時、地張
    貼書寫上開文字之布條之行為。（2） 被告於臺北市○○區
    ○○街319 、325 巷等4 層樓建物外牆張貼有上開文字之布
    條，其張貼方式使不特定人可以共見共聞上開文字，是其揭
    露方式已達於公然之程度。（3） 又按侮辱與誹謗，雖同在
    侵害個人之名譽，但實不相同，舉凡未指定具體事實，而僅
    為抽象之謾罵者，為侮辱；反之，如對於具體之事實，有所
    指摘，而提及他人名譽者，則為誹謗，司法院30年院字第21
    79號解釋意旨參照。又刑法第310 條誹謗罪之成立，必須意
    圖散布於眾，而指摘或傳述足以毀損他人名譽之具體事實，
    倘僅抽象的公然為謾罵或嘲弄，並未指摘具體事實，則屬刑
    法第309 條第1 項公然侮辱罪範疇（最高法院86年度台上字
    第6920號刑事裁判要旨參照）。本件被告公然懸掛書寫「自
    私害人乙○○欺負弱勢」、「自私害人潘文化還我產權」、
    「自私害人朱淑儀出面解決」及「自私害人潘有德還我公道
    」等文字之布條，衡諸所揭露之文意，並未指摘或傳述損害
    乙○○、潘文化、朱淑儀、潘有德等人名譽之「具體事件內
    容」，而係抽象地謾罵論斷乙○○等人「自私害人」、「欺
    負弱勢」，而此謾罵之內容足使他人認為乙○○等４人不仁
    厚、自私自利，自足以毀損他人名譽。揆諸上開司法院解釋
    意旨及最高法院判決要旨，被告所為係屬公然侮辱，而與誹
    謗罪有間。（4） 被告雖以為恐乙○○等人出賣土地影響社
    區住戶之權益而為上開犯行，然被告與社區住戶果有法律上
    正當權利，當思以正當法律途徑救濟，而非以上開公然侮辱
    之不正手段欲達訴求之目的，況公然侮辱不似誹謗罪，能證
    明其為真實，且涉及與公共利益有關之私德者不罰之免責條
    件之規定，自不能以為公共利益之訴求而免責。（5） 事證
    明確，被告犯行洵堪認定。
二、核被告所為，係犯刑法第309條第1項之公然侮辱罪。檢察官
    認係犯刑法第310條第2項之加重誹謗罪，尚有未洽，理由俱
    如前述，因基本社會事實同一，爰變更檢察官起訴法條。被
    告於密切接近之時地懸掛布條侵害乙○○等4人之名譽，係
    一行為侵害數法益，觸犯數公然侮辱罪，為同種想像競合犯
    ，擇一處斷。爰審酌被告因處理土地產權糾紛，思慮不週之
    犯罪動機、目的、手段、對告訴人所生之名譽損害、告訴人
    不願原諒被告及被告於言詞辯論終結前已撤掉侮辱告訴人之
    布條（本院卷第33頁、第34頁），非無思過之心等一切情狀
    ，量處如主文所示之刑，並諭知易科罰金之折算標準。
據上論斷，應依刑事訴訟法第299條第1項前段、第300條，刑法
第309條第1項、第55條、第42條第3項，刑法施行法第1條之1，
判決如主文。
本案經檢察官簡志龍到庭執行職務
中    華    民    國    98    年    7    月    31    日
                 刑事第三庭 法  官  杜惠錦
以上正本證明與原本無異。
如不服本判決應於收受判決後10日內向本院提出上訴書狀，並應
應敘述具體理由。其未敘述上訴理由者，應於上訴期間屆滿後20
日內向本院補提理由書(均須按他造當事人之人數附繕本)「切勿
逕送上級法院」。
                             書記官  蘇彥宇
中    華    民    國    98    年    7     月    31    日


司法院資訊處製作；財團法人民間司法改革基金會備份。
